【裁判字號】    95,重上更(二),242
【裁判日期】    950808
【裁判案由】    毒品危害防制條例
【裁判全文】
臺灣高等法院臺南分院刑事判決   95年度重上更(二)字第242號
上  訴  人
即  被  告  甲○○
指定辯護人  本院公設辯護人乙○○
上列上訴人因違反毒品危害防制條例案件，不服臺灣臺南地方法
院89年度訴字第594號中華民國89年9月7日第一審判決（起訴案
號：臺灣臺南地方法院檢察署89年度營偵字第315號），提起上
訴，判決後經最高法院第2次發回更審，本院判決如下：
    主  文
原判決撤銷。
甲○○連續販賣第二級毒品，累犯，處有期徒刑柒年陸月。
扣案第二級毒品安非他命肆包（淨重參點貳捌公克，包裝重零點
伍參公克）沒收銷燬之。販賣第二級毒品所得新臺幣參仟元沒收
之，如全部或一部不能沒收時，以其財產抵償之。
    事  實
一、甲○○曾於八十二、三年間犯施用麻醉藥品、施用毒品、偽
    造文書等罪，經法院分別判處有期徒刑六月、三年二月、一
    年，定執行刑有期徒刑四年二月，於八十六年十一月二十五
    日假釋出獄，於八十八年七月十八日假釋期滿執行完畢。猶
    不知悔改，復意圖營利，基於出售第二級毒品安非他命之概
    括犯意，先於八十八年三、四月間，以每次新臺幣（下同）
    一千元之價格，連續二次在臺南縣東山鄉東山國小前，將第
    二級毒品安非他命販賣給丙○○，以謀取差價圖利。復於八
    十八年九月間某日，王春茂以打甲○○所持有000000
    0000號呼叫器之方式與甲○○聯絡購買安非他命事宜，
    甲○○並在臺南縣東山鄉東山國中旁小路交付王春茂安非他
    命，並收受一千元之價款，亦以之謀取差價圖利。嗣於八十
    八年十月二十七日下午三時三十分許，在臺南縣東山鄉科里
    村科里三號之一前查獲丙○○持有毒品，因供出安非他命之
    來源而知悉上情。另於八十九年二月十七日下午一時三十六
    分許，警方為查證吳銘峰販毒情形訊問王春茂時，始查悉上
    情。並於八十九年二月十八日零時三十分許，經警據報帶同
    陳漢偉至其位於臺南縣東山鄉東正村東勢五二號住處，當場
    查獲甲○○，並扣得安非他命四小包（淨重三‧二八公克）
    、分裝安非他命小鏟子三支、分裝安非他命塑膠袋三個、非
    甲○○所有之電子秤一台、吸用安非他命之玻璃球吸食器二
    個、塑膠袋吸食器一個等物。
二、案經臺南縣警察局新營分局報請臺灣臺南地方法院檢察署檢
    察官偵查起訴。
    理  由
一、訊之上訴人即被告甲○○矢口否認有販賣安非他命予丙○○
    、王春茂之犯行，辯稱：丙○○於八十八年六、七月間，有
    向伊要安非他命，伊亦答應要在何時給他，結果都沒有給他
    ，因而懷恨在心；王春茂部分，伊在八十八年六、七月間，
    在他經營的電動玩具店欠他二千元，他來索討，伊還罵他，
    至今未還，亦係懷恨誣指，且伊係和他曾一起去向綽號『金
    來』合買過安非他命，並沒有賣安非他命給王春茂；至於電
    子秤係因買毒品為防販毒者偷工減料，且與王春茂合買毒品
    時，須用電子秤來秤重，才向綽號「金來」借來電子秤一用
    云云。
二、經查：
  (一)上開事實，業據證人王春茂於協助警方查證案外人吳銘峰販
    毒案件時指證明確，其歷經警訊、偵查及原審調查過程，亦
    均就其曾向被告購買安非他命一次之事實指證不移，且對於
    販賣之時間、地點、次數、金額所供均相符合；又王春茂於
    本院前審調查時亦當庭指證被告確係售伊一千元安非他命之
    人，並說明係朋友告知出售安非他命者之呼叫器，其打呼叫
    器，被告回電約好地點而交易等語（詳上訴卷第四一頁）。
    雖證人王春茂於本院前審到庭證稱：沒有向被告購買安非他
    命，當時有嗑藥亂說的云云，然經詢以何以在警訊、偵訊、
    原審及本院前審審理均陳述有向被告購買一次一千元，則不
    予回答，再質以何以今日所陳與前不同，則答稱時間太久忘
    記云云（詳上更一審卷第五九、六十頁），是證人王春茂於
    本院前審所述與歷次所述不同，顯係事後迴護之詞，應以於
    本院上訴審前歷次所述為可採。
  (二)被告於警訊時供稱渠以前有用過0000000000號呼
    叫器，現在使用0000000000號行動電號，家裡電
    話0000000號等語（詳警局卷第二頁、偵查卷第三四
    頁）。然於本院前審被告雖又辯稱其之呼叫器000000
    0000號早於八十八年七、八月已經停用，以此證明王春
    茂所證不實。惟查證人王春茂於警訊時供稱：八十八年九月
    則打甲○○（黑松）的呼叫器（號碼忘記了），約在東山鄉
    東山國中旁以一千元向他買一包安非他命等語（詳偵查卷第
    四六頁）。而於其後在原審及本院上訴審亦稱打呼叫器聯絡
    ，呼叫器號碼忘記（詳原審卷第十七頁、上訴卷第四二頁）
    。顯見呼叫器號碼0000000000號係被告所供，然
    經本院前審函查該0000000000號呼叫器係施蘇敏
    所租用，其租期係八十五年八月二十七日至八十七年十月十
    九日，有卷附中華電信股份有限公司臺南營運處檢送之電話
    客戶資料足憑（詳上訴卷第九一、九二頁）。被告雖曾辯稱
    ：呼叫器號碼0000000000號經查係第三人施蘇敏
    所承租，而被告亦不認識，則證人王春茂所稱以呼叫器聯絡
    被告購買安非他命，即與事實不符而不可採一節。然查本院
    上訴審之被告辯護人具狀供承呼叫器0000000000
    號係被告所使用之呼叫器，惟於八十八年七、八月間已停用
    ，而改用0000000000號行動電號，因而聲請函查
    呼叫器0000000000號使用起迄期間（詳上訴卷第
    三四頁），經本院上訴審函查結果0000000000號
    呼叫器租用日期為：八十七年三月十六日至八十九年二月十
    九日，亦有卷附中華電信股份有限公司臺南營運處檢送之電
    話客戶資料足憑（詳上訴卷第五一、五二頁）。足見被告於
    警訊所稱渠之呼叫器「0000000000號」係「00
    00000000號」之誤，亦足見證人王春茂所證其於八
    十八年九月間，以打甲○○呼叫器之方式與甲○○聯絡購買
    安非他命等情，可信為真實。反而被告所辯僅租用至八十八
    年七、八月一節，則與事實不合，當係被告為脫罪所編之飾
    詞。
  (三)被告指稱其欠證人王春茂二千元至今未還，還罵他才懷恨誣
    指一節，此經證人王春茂於本院前審到庭證稱：忘記了，沒
    有印象他有欠錢等語（詳上更一卷第五九頁）。核其於本院
    上訴審結證稱：「當時係我需要（安非他命）打呼叫器，結
    果來的就是被告，之前我也不知道是他（被告）有安非他命
    」等語（詳上訴卷第四二頁），並參諸被告於偵查中供承與
    王春茂間並無仇恨（詳偵查卷第十六頁反面），復於原審審
    理時僅陳述曾與王春茂「合買」安非他命，並未提及與王春
    茂有金錢糾紛（詳原審卷第五二頁），足見被告事後辯稱與
    王春茂有金錢仇隙，亦係飾卸之詞，不足採信。
  (四)被告另辯稱王春茂於八十八年六、七月間即販賣安非他命予
    他人而於八十八年七月十二日為警查獲，其本身在販賣安非
    他命不可能於同年九月間向被告購買一包一千元云云。然查
    證人王春茂於警訊時供稱：伊於勒戒前之八十八年四至七月
    間，以二至三千元不等價錢向吳銘峰購買安非他命四至五次
    ；於八十八年九月則打甲○○（黑松）的呼叫器（號碼忘記
    了），約在東山鄉東山國中旁以一千元向他買一包安非他命
    ；於八十九年一月中則向白河一名叫『吉仔』的人買一包一
    千元等語（詳偵查卷第四六頁）。並徵之證人王春茂於八十
    八年七月十二日係經警查獲有施用安非他命，且於八十八年
    七月十二日至同年八月十二日經觀察、勒戒中，有王春茂之
    全國前案紀錄表在卷可查。然依前所述，足徵證人王春茂係
    向多人購買，而施用毒品之人於無毒品可用即須向人購買，
    如有多餘販賣予同好，均非不無可能，是以王春茂縱曾因販
    賣安非他命給予他人，亦不能證明其未向被告購買安非他命
    ，是亦不足為有利於被告之證據。
  (五)另證人丙○○於八十八年十月二十七日下午三時三十分許為
    警查獲後，其於該次警訊中指稱其於八十八年三、四月間確
    實向甲○○買過二次（七月份則向阿住購買），每次均為一
    千元的安非他命等語明確（詳偵查卷第三七頁、四二頁），
    並未提及有合買安非他命之情事。雖證人丙○○嗣於原審調
    查及本院審理時翻異前詞，改稱與甲○○合資購買毒品，並
    非向甲○○購買安非他命云云，被告亦於原審八十九年七月
    二十日之庭訊及嗣後之訊問中附和丙○○「合買」之證述，
    然綜觀證人丙○○先後之證詞及被告先後之陳述，即知證人
    丙○○嗣後所證為迴護被告之詞，而被告空言否認亦確有不
    實：
  (1)證人丙○○於警局二次訊問時，均證稱：「我都是拿錢去他
    家給他，他再拿安非他命到東山國小賣給我，這二次我都拿
    一千元向他買一小包安非他命」等語（詳偵卷三七頁、第四
    二頁），是由證人丙○○所稱其與被告購買安非他命之交易
    過程，顯與一般銀貨兩訖之交易情形不同，證人丙○○二次
    警訊均為相同之陳述，其於警訊所稱顯為可採。
  (2)被告係自八十九年四月十四日進入臺灣臺南戒治所戒治戒治
    迄今，而丙○○係於八十八年十二月二十四日進入該所戒治
    ，八十九年七月十四日停止戒治，有臺灣臺南監獄函附卷足
    參。足見被告與證人丙○○於原審調查本案期間均在臺灣臺
    南戒治所戒治中，雖該所亦稱戒治期間兩人無接觸機會。然
    原審當時質之證人丙○○「是否與被告甲○○在戒治所戒治
    中？」時，證人丙○○先稱：「是」，復補充：「我是聽別
    人說的，在戒治所沒有遇見他」，由丙○○其能先肯定知道
    被告亦在同所戒治，顯見兩人透過管道互通訊息（如雜役或
    戒治同伴之傳遞），並不困難。況丙○○為遮掩其未接觸被
    告，又補充說明係「聽別人說」，然既可自「別人」聽到被
    告之消息，則雙方顯有互通消息之可能，因而證人丙○○於
    原審調查之後改稱未向被告購買安非他命云云，是否屬實，
    即有可疑。
  (3)被告於原審調查時先稱：「丙○○所言不實，八十八年三月
    我還在當兵，我是八十八年四月十三日退伍，我沒和他（即
    指丙○○）在一起」，然復於原審提示證人丙○○之警訊筆
    錄後，始立即附合稱：「丙○○是身上不夠錢，邀我一起合
    買」云云。而於原審審理時再稱；「王春茂有和我去買過一
    次，合買的，他出一千，我出二千，向綽號『金來』買的，
    ‧‧我沒有和王春茂一起買過」云云，觀之被告原先一概否
    認有與丙○○在一起，已見被告確有將安非他命出售予丙○
    ○，否則何必推諉其曾與丙○○牽扯安非他命之事實。且嗣
    後辯稱二人合買，顯見係因見交付安非他命予丙○○之事實
    無法推諉，乃附合丙○○合買之說詞，由此益徵被告確有出
    售安非他命予丙○○之事實。
  (六)又被告八十八年三、四月間尚在服役期間，是否可能於該期
    間販賣安非他命給丙○○一節。經查被告於八十三年五月十
    七日入伍，八十四年五月十九日因案停役，八十七年四月十
    六日回役，八十八年四月十三日退伍，業經臺南縣東山鄉公
    所九十二年八月十五日所社字第０九二００七九三二號函在
    卷可稽，並據被告提出退伍證影本在卷可佐，是以被告辯稱
    在八十八年三、四月間尚在服役中，自屬可採。惟查被告於
    本院前審供承：伊回役均在高雄縣仁武服炮兵役，如有隔週
    休星期六、日均放假，星期五晚上即放假至星期日晚上九點
    ，伊放假即坐火車回家，自營區回到家約一小時等語（詳上
    更一審卷第五二頁）。是八十八年三、四月間，被告雖在服
    役，但期間亦常放假，而每次放假亦足足有二天時間，被告
    自有在上開時地售賣安非他命予丙○○之可能，是此亦不足
    為被告有利之證據。
  (七)被告雖辯稱扣案之電子秤係於八十九年二月十八日晚上『金
    來』拿來借伊，目的係因本身吸毒為防販毒之人偷工減料，
    須用電子秤來秤重，且因與王春茂合買，亦需用電子秤來秤
    重云云。惟被告自承於八十八年十月即開始吸食毒品，為何
    於八十九年二月十八日始向綽號『金來』借電子秤使用？且
    被告先陳稱平時未和證人王春茂在一起，嗣稱與證人王春茂
    合買一次，則被告既非與證人王春茂常常合買毒品，豈需要
    用到電子秤？況設若電子秤確為『金來』所有，被告又稱其
    與王春茂係向『金來』購買安非他命，則被告於向『金來』
    購買時當場以電子秤稱重量即可，或『金來』於交付安非他
    命時一併交付即可，『金來』焉有於八十九年二月十八日晚
    上才另行交付電子秤？況被告所謂借用電子秤係因防販毒之
    人偷工減料，則其向出售毒品之『金來』借用，豈非向『金
    來』擺明對其不信任，『金來』又豈有同意將電子秤借用之
    理？至於被告稱『金來』之電話為「0000000000
    」，本院前審依其請求向遠傳電訊股份有限公司查詢得知，
    該電話之用戶為住於嘉義縣六腳鄉之「陳金龍」，惟該員不
    僅為被告所不認識，更無地緣關係，益見所謂向『金來』者
    借用扣案之電子秤一節，並非屬實。堪認扣案之電子秤應非
    被告所辯稱與王春茂合買毒品而向『金來』借用。至於扣案
    之白色粉末經送鑑驗結果，雖確係安非他命（驗餘淨重三‧
    二八公克），有法務部調查局八十九年七月五日（八九）陸
    （一）字第八九０四一四五０號檢驗通知書一紙存卷可按，
    雖該等安非他命已分裝為四小包，然被告既亦有施用安非他
    命之素行，分裝為攜帶方便，亦不無可能，則本著罪疑惟輕
    之原則，尚無法遽認被告自己施用之辯解為不可採，附為記
    明。
  (八)復按目前社會上非法販賣安非他命犯罪之型態不一，有所謂
    「大盤」、「中盤」或「小盤」販賣者，亦有吸食者彼此之
    間偶而互供有無之零星交易者，在屬前者之情形（即大中小
    盤），經深入查證，如機會掌握得宜，或許可查獲與非法販
    賣安非他命有關之販賣工具（諸如電子秤、帳冊、分裝袋等
    物）或多數知情或購買者等證人之證詞，以作為法院判決認
    定之依據，然在後者之情形（即吸食者之間偶發性零星交易
    ），因該種零星交易犯罪行為，在性質上本無須使用任何販
    賣工具，亦無須記載帳冊，且其交易時間短暫（僅須數秒之
    時間），交易方法簡單隱密（在不易為人注意之場所一手交
    錢，一手交貨），交易對象單純（買方僅一人），交易時未
    必有他人在場知悉其事，亦無所謂犯罪之被害人，在被告堅
    不承認其犯行之情況下，茍非警方事先獲知情報而埋伏於交
    易現場當場查獲，否則往往僅能在事後依據購買者之供出來
    源作為認定事實之主要依據，法院縱再作深入之調查，基於
    該種犯罪之性質所侷限，亦無從查得其他直接明顯之關連性
    物證以為補強佐證，其有效之調查途徑在客觀上顯然已告窮
    盡。本件證人王春茂之證述及證人丙○○在警訊（偵查中未
    到）之指訴被告販賣安非他命之情節，並無「重大」矛盾瑕
    疵，亦未違背經驗法則與論理法則，且核與案件之其他相關
    事實（如有吸用安毒之背景、彼此無重大仇隙，指證態度明
    確肯定、指證係基於自由意識、彼此常有互供有無之現象等
    ）相符者，自應認其所為不利於被告之指證已有前述各項相
    關事實情況證據以資佐證，況另扣得供分裝安非他命用之電
    子秤，足見被告確有出售安非他命予丙○○、王春茂。
  (九)又非法販賣安非他命係政府嚴予查緝之違法行為，非可公然
    為之，且不論是瓶裝或紙包之安非他命，均可任意分裝或增
    減其份量，而每次買賣之價量，亦隨時隨雙方關係之深淺、
    當時之資力、需求程度及對行情之認知等因素，機動的調整
    ，因之販賣之利得，除經坦承犯行，或價量均臻明確外，委
    難察得實情，職係之故，縱未確切查得販賣賺取之實際差價
    ，但除別有事證，足認係按同一價格轉讓，確未牟利外，尚
    難執此認非法販賣之事證有所不足，致知過坦承者難辭重典
    ，飾詞否認者反得逞僥倖，而失情理之平；且安非他命價格
    昂貴，取得不易，凡為販賣之不法勾當者，苟無利可圖，應
    無甘冒被查緝法辦重刑之危險，平白無端義務為該買賣之工
    作，是其販入之價格必較售出之價格低廉，而有從中賺取買
    賣差價牟利之意圖及事實，應屬合理之認定；被告雖矢口否
    認有販賣毒品之犯行，證人丙○○、王春茂於警訊、偵查中
    亦僅供陳其向被告所購買安非他命之價格，使本院無從確認
    被告先後三次販賣所得之利潤，然以本件而言，被告與證人
    丙○○、王春茂間並非親故至交，苟無利得，豈會甘冒重刑
    之風險，一再與之相約交易毒品之理，故被告有販賣圖利之
    意圖，彰彰明甚。
  (十)綜上所述，足見被告上開所辯，均係卸責之詞，不足採信。
    本件事證已臻明確，被告犯行堪以認定，自應依法論科。
三、按行為後法律有變更者，適用行為時之法律。但行為後之法
    律有利於行為人者，適用最有利於行為人之法律，刑法第二
    條第一項定有明文。而刑法第五十六條之連續犯規定，業於
    九十四年二月二日修正公布而不再適用，並自九十五年七月
    一日施行，從而上開條文修正後，連續犯即不再以一罪論，
    並加重其刑，因而應就各犯行為法律評價並併合處罰，其行
    為後之法律，顯非有利於行為人，自應依刑法第二條第一項
    前段規定以行為時法，適用法律。至於刑法第四十七條修正
    為第四十七修第一項，對被告而言並無有利或不利之情形，
    自不生新舊法比較之問題，應逕依修正前刑法第四十七條規
    定適用法律，併此敘明。
四、核上訴人即被告甲○○所為，係犯毒品危害防制條例第四條
    第二項之販賣第二級毒品罪，其於販賣前後持有安非他命之
    低度行為，應為販賣之高度行為所吸收，不另論罪。其先後
    三次犯行，時間緊接，所犯構成要件相同，顯係基於概括之
    犯意反覆為之，為連續犯，除法定刑無期徒刑部分依法不得
    加重其刑外，有期徒刑及罰金部分依法加重其刑。又查被告
    曾於八十二、三年犯施用麻醉藥品、施用毒品、偽造文書等
    罪，經法院分別判處有期徒刑六月、三年二月、一年，定執
    刑有期徒刑四年二月，於八十八年七月十八日執行完畢，此
    為被告所供承，復有臺灣高等法院被告全國前案紀錄表一份
    附卷可按，其受有期徒刑之執行完畢後五年以內再犯本件有
    期徒刑以上之罪，係屬累犯，除法定刑無期徒刑部分依法不
    得加重其刑外，有期徒刑及罰金部分依法加重其刑。
四、原審以被告罪證明確，因以論罪科刑，固非無見，惟查(一)扣
    案之安非他命雖分裝為四小包（淨重三‧二八公克），然被
    告既亦有施用安非他命之素行，則本著罪疑惟輕之原則，尚
    無法遽認被告自己施用之辯解為不可採，原審認該四包安非
    他命係被告預備供販賣之用，稍嫌無據。(二)刑法第五十六條
    之連續犯規定，業於九十四年二月二日修正公布而不再適用
    ，並自九十五年七月一日施行，從而上開條文修正後，連續
    犯即不再以一罪論，並加重其刑，因而應就各犯行為法律評
    價並併合處罰，其行為後之法律，顯非有利於行為人，自應
    依刑法第二條第一項前段規定行為時法，適用法律，原判決
    不及比較適用，亦有未洽。被告上訴意旨猶執前詞，否認犯
    罪，雖不足採，然原判決既有可議，自屬無可維持，應由本
    院依法將原判決撤銷改判，以期適法。爰審酌被告前有施用
    毒品之前科，陷於毒癮難以自拔，應已深知其害，竟為謀取
    私利而多次販賣安非他命予他人，影響國民健康、社會風氣
    至鉅，並參酌其犯罪之手段及犯後猶飾詞卸責等一切情狀，
    量處如主文第二項所示之刑，以資懲儆。被告先後三次販賣
    安非他命予丙○○、王春茂，價金均係一千元，故被告所得
    共三千元，均應依毒品危害防制條例第十九條第一項沒收之
    ，如全部或一部不能沒收時，以其財產抵償之。另扣案之電
    子秤一台雖在被告處查獲，但不能證明與被告供販賣安非他
    命有所關聯，且被告堅稱非其所有，因認與沒收要件不合，
    爰不予宣告沒收。扣案之安非他命四小包（淨重三‧二八公
    克；其包裝因無法析離自應視同毒品一併處理），為毒品危
    害防制條例第二條第二項第二款所稱之第二級毒品，係違禁
    物，雖非本件犯罪直接關聯之物，但已經由檢察官於起訴書
    聲請沒收，自應由本院依刑法第四十條第二項規定為沒收之
    諭知（最高法院九十五年度台上字第二三八０號判決參照）
    。又扣案之玻璃球吸食器二個、塑膠袋吸食器一個、分裝安
    非他命小鏟子三支、塑膠袋三個（此有照片二幀為證，檢察
    官誤載為八個）係被告施用安非他命所用之物，業據被告自
    承在卷，然亦無證據證明與被告販賣毒品有直接關係，亦不
    予諭知沒收，均附此敘明。
據上論斷，應依刑事訴訟法第三百六十九條第一項前段、第三百
六十四條、第二百九十九條第一項前段，毒品危害防制條例第四
條第二項、第十八條第一項前段、第十九條第一項，刑法第十一
條前段、第二條第一項前段、（修正前）第五十六條、第四十條
第二項、（修正前）第四十七條，判決如主文。
本案經檢察官蘇南桓到庭執行職務。
中    華    民    國  九十五  年    八    月    八    日
                    刑事第二庭  審判長法  官  葉居正
                                      法  官  莊俊華
                                      法  官  李文福
以上正本證明與原本無異。
如不服本判決，應於收受本判決後十日內向本院提出上訴書狀。
其未敘述上訴理由者並得於提起上訴後十日內向本院補提理由書
狀（均須按他造當事人之人數附繕本）「切勿逕送上級法院」。
                                      書記官  李良倩
中    華    民    國  九十五  年    八    月    八    日
附錄本案論罪科刑法條全文：
毒品危害防制條例第四條第二項：
製造、運輸、販賣第二級毒品者，處無期徒刑或七年以上有期徒
刑，得併科新臺幣七百萬元以下罰金。


司法院資訊處製作；財團法人民間司法改革基金會備份。
